臺灣屏東地方法院刑事判決
110年度簡上字第154號
上  訴  人  臺灣屏東地方檢察署檢察官
被      告  蕭明政


上列上訴人因被告妨害自由案件，不服本院中華民國110年8月20
日110年度簡字第1122號第一審刑事簡易判決（起訴案號：109年
度偵字第11099號），提起上訴，本院管轄之第二審合議庭判決
如下：
    主  文
原判決撤銷。
乙○○犯恐嚇危害安全罪，處拘役伍拾日，如易科罰金，以新臺幣
壹仟元折算壹日。扣案之美工刀壹支沒收之。
    事  實
一、乙○○為黃莘雅前男友。緣乙○○於民國109年11月23日夜間某
    時，前往黃莘雅位在屏東縣屏東市廣興57號住處找黃莘雅未
    果，詎乙○○猶不斷敲門騷擾。黃莘雅經其子通知後，即由甲
    ○○、陳秋軒等友人陪同返回處理。迨翌（24）日0時30分許
    ，甲○○、陳秋軒及黃莘雅等人返回前處。甲○○即上前質問乙
    ○○為何在場騷擾。乙○○聞言，心生不滿，竟基於恐嚇危害安
    全之犯意，旋持美工刀朝向甲○○揮2下，以此傳達將加惡害
    於甲○○生命、身體之意，致甲○○心生畏懼，而生危害於安全
    。嗣警方據報到場處理，並在現場扣得美工刀1支，始悉上
    情。
二、案經甲○○訴由屏東縣政府警察局屏東分局報告臺灣屏東地方
    檢察署檢察官偵查起訴。
　　理  由
一、檢察官、被告乙○○於本院上訴審就本判決所引用之傳聞證據
    ，均明示同意有證據能力（見本院簡上卷第47、80頁），本
    院認此等傳聞證據之取得均具備任意性、合法性，其內容與
    本件待證事實具有關聯性，合於一般證據之採證基本條件，
    以之作為證據，均屬適當，依刑事訴訟法第159條之5第1項
    規定，皆有證據能力。又被告於本案審理時表示不聲請傳喚
    證人即告訴人甲○○、陳秋軒到庭行反對詰問或對質（見本院
    簡上卷第48頁），自屬放棄對前揭證人行反對詰問或對質之
    權利，而本院並於審判期日依法定程序提示前揭證人於警詢
    、偵訊時之筆錄並告以要旨，予被告辯明之機會，經合法調
    查、辯論，縱本院未傳喚前揭證人到庭以證人身分具結並行
    交互詰問或與被告對質，亦無礙於被告訴訟法上防禦權，自
    得以前揭證人於警詢及偵查中之證述，作為本案判斷之依據
    。
二、訊據被告固不否認確有於前揭時間、地點與告訴人發生衝突
    ，惟矢口否認有何恐嚇危害安全犯行，辯稱：雙方發生衝突
    之際，我沒有持美工刀恐嚇告訴人，現場扣押之美工刀不知
    為何人所有云云。惟查：
　㈠前揭事實，業經證人即告訴人甲○○於警詢時證稱：因黃莘雅
    接獲其子來電，告知有人在其當時位在屏東縣屏東市廣興57
    號住處外敲門騷擾。我與曾祥恩、陳秋軒便陪同黃莘雅返回
    該處幫忙處理。約於109年11月24日0時30分許，我們到達該
    處，我就看到被告在場，我問被告為何要到場騷擾。被告就
    直接持美工刀揮向我，共揮2次。我有避開而未受傷。我友
    人曾祥恩見狀即上開奪下該美工刀等語（見警卷第8至10頁
    ），嗣於偵訊時結稱：被告在黃莘雅前開住處前，持美工刀
    朝我揮。我躲開後，被告即遭我同行友人壓制，並奪下被告
    手持之美工刀等語（見偵卷第34、35頁），核與證人即在場
    人陳秋軒於偵訊時結稱：我與甲○○、曾祥恩開車到達黃莘雅
    前開住處後，甲○○就下車問被告為何在該處騷擾。然後被告
    就持美工刀揮向甲○○。我看到被告朝甲○○揮2下。曾祥恩見
    狀旋上前奪下被告手持之美工刀等語相符（見偵卷第37、38
    頁），並有現場及扣案物照片11幀、屏東縣政府警察局屏東
    分局扣押筆錄及扣押物品目錄表1份、臺灣屏東地方檢察署1
    09年度保字第2024號扣押物品清單1紙、本院110成保管字第
    190號扣押物品清單1紙在卷可稽（分見警卷第39至43、93、
    95頁，偵卷第59至65、77頁，本院卷第21頁），復有美工刀
    1支扣案可憑。又稽諸證人黃莘雅於本院審理時結稱：被告
    係我前男友，惟於本案案發時，我們已經分手。於109年11
    月23日夜間，我與友人在外餐敘，嗣於翌（24）日凌晨，我
    接到我孩子來電告知被告在我當時住處外一直敲門，要我報
    警處理，我就趕回我前開住處，當時甲○○、陳秋軒、曾詳恩
    等在場友人，亦有陪我趕回我前開住處。我們分乘2台車，
    約於同日0時40分許到場，甲○○坐的車，停在我坐的車前方
    ，比較靠近被告。我一下車，就聽到甲○○及在場友人稱被告
    有拿刀，要我不要靠近，我聽到有人喊有刀子，我就不敢靠
    近察看，我僅聽到被告在場咆哮哮，並見現場人影晃動，未
    仔細察看，故我未注意被告有無持刀，嗣因我心繫我孩子安
    危，旋返回住處察看、安撫孩子，待我出來之際，警方已到
    場處理等語（見本院簡上卷第81至85頁），審之證人黃莘雅
    證稱其未注意被告有無持刀揮向被告等語，猶為被告有利之
    證述，可見證人黃莘雅所證前詞，應無誣指或誇大之情形，
    堪可採信，而其所證前詞，確與證人甲○○、陳秋軒所證各節
    相稱，復據被告於本院審理時自承：我於109年11月23日夜
    間確有前往告訴人前開住處要找黃莘雅，我先到場，後來甲
    ○○及其友人亦到場稱要保護黃莘雅。我有與渠等在場爭吵。
    我承認我當天有喝酒，行為脫序，講話也比較大聲等語（見
    本院簡上卷第91頁），可見當日被告確有與證人甲○○發生衝
    突甚明，此情亦核與證人甲○○、陳秋軒、黃莘雅所證前詞相
    稱，益見證人甲○○、陳秋軒、黃莘雅前揭證述，確有其事。
    是以，被告確有手持美工刀向告訴人揮2下之行為，至為明
    灼。
　㈡被告手持美工刀揮向告訴人，而刀械具有傷害人之生命、身
    體作用，眾所周知，持以揮向他人，自足以傳達欲加害他人
    生命、身體之意思，則被告持刀揮向告訴人，自足以向告訴
    人傳達其有欲傷人生命、身體之意思，且被告於本院審理時
    自承當時其酒後行為脫序等語如前，顯難與他人理性溝通甚
    明，依此等客觀情況觀之，衡諸社會常情，客觀上當已足使
    告訴人心生畏怖，此由告訴人於偵訊時結證：當時被告用美
    工刀朝我揮，讓我覺得很害怕，我怕他會傷到我等語（見偵
    卷第34、35頁），益見明白，是以被告前揭所為，已使告訴
    人心生畏懼，致生危害於安全，甚為明白。
　㈢綜上所述，被告所辯，應係事後卸責之辯詞，委無可採，其前揭犯行，事證明確，堪可認定，應依法論科。
三、論罪
　㈠核被告所為，係犯刑法第305條之恐嚇危害安全罪。
　㈡被告持美工刀向告訴人揮2下，數行為間時空密切接近，且對
    相同之人為之，依社會通念，其數行為間之獨立性極為薄弱
    ，難以強行分開，且犯罪目的與侵害法益同一，應視為數個
    舉動之接續實行而屬接續犯，僅論以恐嚇危害安全罪之包括
    一罪即足。
四、撤銷改判之理由：
　㈠原審以被告犯罪事證明確，據以論罪科刑，固非無見。惟按
    刑事審判旨在實現刑罰權之分配正義，故法院對於有罪被告
    之科刑，應符合罰刑相當之原則，使輕重得宜，罰當其罪，
    此所以刑法第57條明定科刑時，應以行為人之責任為基礎，
    並審酌一切情狀，尤應注意該條所列10款事項，以為科刑輕
    重之標準。經查，原審以檢送附件方式，函詢被告是否同意
    改行簡易判決處刑，並經被告據以回函勾選「坦承本案犯行
    並同意改行簡易判決處刑」選項之附件等情，有本院110年7
    月2日屏院進刑睿110易401字第1100014071號函及附件存卷
    可考（見本院卷第45至49頁）。然被告於本院審理時稱：我
    在原審表示認罪僅是因為雙方有發生衝突，但我沒有持刀恐
    嚇。我沒有要認罪等語（見本院簡上卷第47頁），是原審僅
    以前揭被告回函，逕認被告已坦承犯行，未究明其真意，似
    非妥當，原審進而將「被告坦承犯行」執為量刑因子，即非
    適恰，檢察官上訴意旨認原審量刑過輕，其上訴為有理由，
    應由本院予以撤銷改判。
　㈡被告所犯前揭恐嚇危害安全罪之科刑，爰以被告之責任為基
    礎，並審酌被告於本案案發前僅曾於因竊盜、偽造文書等案
    件，經判處罪刑並諭知緩刑，該緩刑未經撤銷等情，有臺灣
    高等法院被告前案紀錄表1份在卷可按，素行尚可；復衡被
    告不思理性處事，言行舉止失當，造成告訴人內心深感不安
    ，誠屬非是；再酌被告迄未向告訴人致歉或與告訴人和解，
    告訴人復於本院就被告科刑範圍表示原審判太輕等語（見本
    院簡上卷第93頁），可見被告顯未能求得告訴人之諒解；兼
    考量被告自承之生活及家庭現況（見本院簡上卷第92頁）；
    末酌被告犯後飾卸辯詞，僅稱其對干擾黃莘雅生活作息之錯
    誤行為，願接受法律制裁等語（見本院簡上卷第91、93頁）
    ，難認已有悔意之犯後態度等一切情狀，量處如主文所示之
    刑，並依刑法第41條第1項前段，併諭知如主文所示之易科
    罰金折算標準。又本案係檢察官為被告之不利益上訴，自無
    刑事訴訟法第370條第1項前段關於不利益變更禁止原則之適
    用，本院自得諭知較原判決更重之刑，附此敘明。
五、沒收
　　供犯罪所用、犯罪預備之物或犯罪所生之物，屬於犯罪行為
    人者，得沒收之。但有特別規定者，依其規定。刑法第38條
    第2項定有明文。經查，扣案之美工刀1支，經被告持以揮向
    告訴人，自係供被告本案犯罪所用之物，且既為被告所持用
    ，被告對之即具實質支配管領力而屬於被告，為預防被告再
    持以犯罪，爰依刑法第38條第2項之規定，宣告沒收之。
據上論斷，應依刑事訴訟法第455 條之1 第1 項、第3 項、第36
9 條第1 項前段、第364 條、第299 條第1 項前段，刑法施行法
第1 條之1 第1 項，判決如主文。　　
本案經檢察官黃楷中提起公訴，檢察官楊婉莉提起上訴，檢察官
廖維中到庭執行職務。
中　　華　　民　　國　 111　　年　　2 　　月　　14　　日

                  刑事第四庭  審判長法  官  黃柏霖
　　　　　　　　　
　　　　　　　　　                  法  官  林敬超
　　　　　　　　　
　　　　　　　　　                  法  官  李宛臻
以上正本證明與原本無異。
不得上訴。
中　　華　　民　　國　　111 　年　　2 　　月　　16　　日
                                    書記官  黃振法
附錄本案論罪科刑法條：刑法第305條
中華民國刑法第305條
以加害生命、身體、自由、名譽、財產之事恐嚇他人，致生危害
於安全者，處二年以下有期徒刑、拘役或九千元以下罰金。